【裁判字號】    97,交易,288
【裁判日期】    971231
【裁判案由】    業務過失傷害
【裁判全文】
臺灣臺中地方法院刑事判決             97年度交易字第288號
公  訴  人  臺灣臺中地方法院檢察署檢察官
被      告  丁○○
上列被告因業務過失傷害案件，經檢察官提起公訴（97年度偵字
第8781號），本院判決如下：
    主    文
丁○○犯業務過失傷害致人重傷罪，處有期徒刑伍月，如易科罰
金，以新臺幣壹仟元折算壹日。
    犯罪事實
一、丁○○係丙○○企業有限公司之臨時員工，負責駕駛車輛將
    建築用欄杆載運至工地，再予以施作組合，為從事駕駛業務
    之人。其於民國96年10月10日上午9時45分許，將其所駕駛
    車號3012-SG號之小貨車（裝載長度超過車身之鐵管，裝載
    長度超過車尾0.9公尺），在臺中市西屯區○○○路○段084
    號前路燈附近欲臨時停車時，原應注意貨車裝載貨物必須在
    底板分配平均，不得前伸超過車頭以外，體積或長度非框式
    車廂所能容納者，伸後長度最多不得超過車輛全長百分之三
    十，並應在後端懸掛危險標識，日間用三角紅旗，夜間用紅
    燈或反光標識，廂式貨車裝載貨物不得超出車廂以外及臨時
    停車時，應依車輛順行方向緊靠道路右側，其右側前後輪胎
    外側距離緣右或路面邊緣不得逾60公分。且斯時天候晴、日
    間自然光線、路面乾燥、無缺陷、亦無障礙物，視距良好，
    依當時情事，並無不能注意之情形，竟疏未注意應緊靠右側
    停車，並在裝載貨物尾端懸掛三角紅旗，即貿然將僅於裝載
    貨物尾端懸掛警示效果不足之黃色警示帶之上開車輛，停於
    該車右側前後輪右距路邊1公尺、1公尺處，適未領有合格駕
    駛執照且疏未注意駕駛人應隨時注意車前狀況，並隨時採取
    必要安全措施，同具過失之甲○○騎乘車號XQ2-009之機車
    行經丁○○前揭臨時停車地點，不慎撞擊前揭自小貨車所載
    運之鐵管，使甲○○人、車倒地，因而受有頭部外傷併顱內
    出血、左側顏面骨（顴骨及下顎骨）及顱底粉碎性骨折（併
    顏面神經受損）、左側髕骨韌帶斷裂、右側氣胸、臉部撕裂
    傷等傷害，其中顏面神經受損部分，經送醫治療後，其顏面
    神經之感覺喪失達三分之一、運動功能喪失達三分之一，均
    已達難以恢復之重傷害程度。丁○○於肇事後，在有偵查犯
    罪職權之員警或公務員知悉其犯罪之前，主動向到場處理之
    臺中市警察局第六分局交通分隊警員供承上開犯行而接受裁
    判。
二、案經甲○○訴請臺灣臺中地方法院檢察署檢察官偵查起訴。
    理    由
壹、程序部分：
    按被告以外之人於偵查中向檢察官所為陳述，除顯有不可信
    之情況者外，得為證據，刑事訴訟法第159條之1第2 項定有
    明文。偵查中對被告以外之人（包括證人、鑑定人、告訴人
    、被害人及共同被告等）所為之偵查筆錄，或被告以外之人
    向檢察官所提之書面陳述，性質上均屬傳聞證據。惟現階段
    刑事訴訟法規定檢察官代表國家偵查犯罪、實施公訴，依法
    其有訊問被告、證人及鑑定人之權，證人、鑑定人且須具結
    ，而實務運作時，檢察官偵查中向被告以外之人所取得之陳
    述，原則上均能遵守法律規定，不致違法取供，其可信度極
    高，故被告以外之人前於偵查中已具結而為證述，除反對該
    項供述得具有證據能力之一方，已釋明顯有不可信之情況外
    ，不宜以該證人未能於審判中接受他造之反對詰問為由，即
    遽指該證人於偵查中之陳述不具證據能力。再按92年9月1日
    施行之刑事訴訟法，已酌採英美法系之傳聞法則，於第159
    條第1 項明定被告以外之人，於審判外之言詞或書面陳述，
    除法律有規定者外，不得作為證據，用以保障被告之反對詰
    問權。而本法所規定傳聞法則之例外，其中就被告以外之人
    於偵查中向檢察官所為之陳述，因檢察官代表國家偵查犯罪
    時，原則上當能遵守法定程式，且被告以外之人如有具結能
    力，仍應依法具結，以擔保其係據實陳述，故於第159條之1
    第2項明定「除顯有不可信之情況者外」，得為證據；又被
    告以外之人於檢察事務官、司法警察官或司法警察調查中所
    為之陳述，基於實體發現真實之訴訟目的，依第159條之2規
    定，如與審判中之陳述不符時，經比較結果，其先前之陳述
    ，相對「具有較可信之特別情況」，且為證明犯罪事實存否
    所「必要」者，或於審判中有第159條之3所列死亡等原因而
    無法或拒絕陳述之各款情形之一，經證明其調查中所為陳述
    絕對「具有可信之特別情況」，且為證明犯罪事實之存否所
    「必要」者，亦例外地賦與證據能力。是所謂「顯有不可信
    性」、「相對特別可信性」與「絕對特別可信性」，係指陳
    述是否出於供述者之真意、有無違法取供情事之信用性而言
    ，故應就偵查或調查筆錄製作之原因、過程及其功能等加以
    觀察其信用性，據以判斷該傳聞證據是否有顯不可信或有特
    別可信之情況而例外具有證據能力，並非對其陳述內容之證
    明力如何加以論斷，二者之層次有別，不容混淆（最高法院
    94年度臺上字第629 號裁判要旨可資參照）。而查，本件公
    訴人、被告對於本院就後述實體部分所引之證人證述、書證
    內容，於本院審理中均不爭執證據能力（見本院審判筆錄）
    ，猶未對之釋明有何顯不可信之情況，且本院審酌其等之內
    容亦適宜為本案證據，且均無違法取供，或不法取得之情事
    ，依前開說明，就後述之實體部分所引之證人證述、書證等
    內容自具有證據能力。
貳、實體部分：
一、上揭事實，業據被告於本院審理時坦承不諱，核與證人即告
    訴人甲○○於警詢中指述車禍發生經過等情節大致相符，復
    有臺中市警察局第六分局道路交通事故現場圖、道路交通事
    故調查報告表(一)(二)、道路交通事故肇事人自首情形紀錄表、
    道路交通事故補充資料表、臺中市○○○道路交通事故談話
    紀錄表、及道路交通事故暨車損照片及撞擊點照片1張等在
    卷可稽。且證人甲○○因本件車禍而受有頭部外傷併顱內出
    血、左側顏面骨（顴骨及下顎骨）及顱底粉碎性骨折（併顏
    面神經受損）、左側髕骨韌帶斷裂、右側氣胸、臉部撕裂傷
    等傷害，其中顏面神經受損部分，經送醫治療後，其顏面神
    經之感覺喪失達三分之一、運動功能喪失達三分之一，均已
    達難以恢復之重傷害程度，此有中國醫藥大學附設醫院診斷
    證明書、中國醫藥大學附設醫院97年9月16日院管檔字第097
    0903831號函及檢附之該院神經外科部主治醫師劉俊麟病情
    說明、97年10月24日院管檔字第0971004440號函及檢附之病
    情說明、97年11月27日院管檔字第0971104990號函及檢附之
    病情說明在卷可參。再按汽車駕駛人應注意貨車裝載貨物必
    須在底板分配平均，不得前伸超過車頭以外，體積或長度非
    框式車廂所能容納者，伸後長度最多不得超過車輛全長百分
    之三十，並應在後端懸掛危險標識，日間用三角紅旗，夜間
    用紅燈或反光標識，廂式貨車裝載貨物不得超出車廂以外及
    臨時停車時，應依車輛順行方向緊靠道路右側，其右側前後
    輪胎外側距離緣右或路面邊緣不得逾60公分，道路交通安全
    規則第111條第2項、第79條第2款分別定有明文，被告自承
    領有合格駕駛執照，其對此自能注意，並予以遵守，詎竟疏
    未注意及此，因此肇事致證人甲○○受傷，其顯有過失甚明
    ，且本件經送臺灣省臺中市區車輛行車事故鑑定委員會、臺
    灣省車輛行車事故覆議鑑定委員會鑑定後亦同此認定，有臺
    灣省臺中市區車輛行車事故鑑定委員會臺中市區970281案分
    析意見、臺灣省車輛行車事故覆議鑑定委員會97年8月20日
    覆議字第0976203224號函等附卷可稽。由此認定，證人甲○○雖有駕駛車輛疏未注意車前狀況之過失，惟無解於被告對
    於本件車禍之過失責任，證人甲○○因本件車禍而受有上述
    傷害，與被告丁○○之過失行為間並有相當因果關係。從而
    ，本件事證明確，被告業務過失傷害之犯行洵堪認定，應依
    法論科。
二、按「稱重傷者，謂下列傷害：一、毀敗或嚴重減損一目或二
    目之視能。二、毀敗或嚴重減損一耳或二耳之聽能。三、毀
    敗或嚴重減損語能、味能或嗅能。四、毀敗或嚴重減損一肢
    以上之機能。五、毀敗或嚴重減損生殖之機能。六、其他於
    身體或健康，有重大不治或難治之傷害。」刑法第10條第4
    項定有明文。查證人甲○○因本件車禍受有如上述之傷勢，
    其中顏面神經受損部分，經送醫治療後，其顏面神經之感覺
    喪失達三分之一、運動功能喪失達三分之一，業據前述甚詳
    ，是證人甲○○之傷勢顯已達重傷害之程度。再按從事業務
    之人，就一定危險認識之能力較一般常人為高，故課以較高
    之注意義務。換言之，客觀上，其避免發生一定危險之期待
    可能性較常人為高，故其違反注意義務之可責性，自亦較重
    （最高法院89年度臺上字第5002號裁判要旨）；又按刑法上
    所謂業務上之行為，指其業務上及其附隨之事務而言。而被
    告係丙○○企業有限公司之臨時員工，負責駕駛車輛將建築
    用欄杆載運至工地，再予以施作組合之事實，為被告於本院
    審理中所自承不諱，並經證人丙○○於本院審理中到庭結證
    屬實，是被告於平日業務中，既需駕駛貨車搬運建築用欄杆
    ，且證人丙○○復結稱：「（本院問：被告工作內容？）開
    車將欄杆載運到工地，並將欄杆圍起來。被告主要的工作是
    把欄杆圍起來。這件車禍發生的時候，被告有開車，是因為
    那邊是一個新的工地，所以要把欄杆載過去並圍起來。被告
    會開車是因為她必須要把欄杆載過去那邊才有辦法圍起來。
    」、「（本院問：公司有專門的司機載送欄杆？）沒有，因
    為公司的工作不是很多，所以沒有辦法請專門的司機載送。
    所以圍的人要自己去載送。但我會要求開車的人要有駕照，
    被告有駕照。因為應徵的時候，我就要求一定要有駕照，我
    才會錄取。」等語明確，另被告於本院審理中亦坦承車禍時
    ，其正在執行業務中等語在卷可按，可見被告之駕駛行為，
    應認為包括於其受雇丙○○企業有限公司之業務行為中，亦
    即係其平日業務之一部，至少亦應認係附隨業務，被告雖僅
    係臨時員工，亦仍無礙於業務之性質，其於運送貨物途中，
    過失致人受重傷害，即應依刑法第284條第2項後段業務過失
    傷害致人重傷罪論處。公訴人漏未審酌證人甲○○之傷勢已
    達重傷害之程度，認被告僅成立業務過失傷害罪（起訴書原
    記載被告係犯過失致重傷害罪，惟蒞庭檢察官聲明更正為業
    務過失傷害罪，見本院97年12月17日審理筆錄中之檢察官論
    告內容），尚有未洽，惟其起訴之基本事實同一，本院自應
    予以審理，並變更起訴法條。被告於肇事後，在有偵查犯罪
    職權之員警或公務員知悉其犯罪之前，主動向到場處理之臺
    中市警察局第六分局交通分隊警員供承上開犯行而接受裁判
    ，有臺中市○○○道路交通事故談話紀錄表及前揭道路交通
    事故肇事人自首情形紀錄表等在卷可憑，其對於未發覺之犯
    罪自首而接受裁判，爰依刑法第62條前段規定，減輕其刑。
    茲審酌被告犯後坦承犯行，態度尚佳，素行尚可，疏未遵守
    道路交通安全規則，終至肇事致證人甲○○受傷，且至今尚
    未與證人甲○○達成和解賠償損失，使證人甲○○傷痛依存
    ，及其過失程度，證人甲○○所受傷害非輕等一切情狀，量
    處如主文所示之刑，並諭知易科罰金之折算標準。
據上論斷，應依刑事訴訟法第299條第1項前段、第300條，刑法
第284條第2項後段、第62條前段、第41條第1項前段，刑法施行
法第1條之1第1項、第2項前段，判決如主文。
本案經檢察官乙○○到庭執行職務。
中    華    民    國    97    年    12    月    31    日
                    刑事第14庭  法  官  林世民
以上正本證明與原本無異。
如不服本判決，應於判決送達後10日內，向本院提出上訴狀。
                                書記官  紀俊源
中    華    民    國    97    年    12    月    31    日
附錄論罪科刑法條：
中華民國刑法第284條
因過失傷害人者，處6月以下有期徒刑、拘役或5百元以下罰金，
致重傷者，處1年以下有期徒刑、拘役或5百元以下罰金。
從事業務之人，因業務上之過失傷害人者，處1年以下有期徒刑
、拘役或1千元以下罰金，致重傷者，處3年以下有期徒刑、拘役
或2千元以下罰金。


司法院資訊處製作；財團法人民間司法改革基金會備份。
